【裁判字號】    95,上訴,1849
【裁判日期】    950731
【裁判案由】    毒品危害防制條例
【裁判全文】
臺灣高等法院刑事判決                95年度上訴字第1849號
上  訴  人  臺灣臺北地方法院檢察署檢察官
上  訴  人
即  被  告  甲○○
選任辯護人  王東山律師
            李美寬律師
            林孝甄律師
上訴人即
被告之配偶  乙○○
上列上訴人因被告毒品危害防制條例案件，不服臺灣臺北地方法
院94年度訴字第1683號，中華民國95年4月18日第一審判決（起
訴案號：臺灣臺北地方法院檢察署94年度北核退字第387號），
提起上訴，本院判決如下：
    主  文
上訴駁回。
    事  實
一、甲○○染有施用毒品之惡習，其明知安非他命係毒品危害防
    制條例第2條第2項項第2款所規定之第二級毒品，不得非法
    持有及販賣，竟於民國94年1月9日某時許，因年籍不詳、綽
    號「胖子」之成年男子向其表示欲廉售安非他命，遂與之相
    約在其位於台北市中山區○○○路500號3樓住處，以新台幣
    （下同）3萬8千元之代價，向該名男子購入安非他命2大包
    （約70公克），且附贈電子磅秤1台及分裝袋120個等物；甲
    ○○取得前揭毒品除供己施用外，復因所購得之安非他命數
    量龐大，且市價甚高有利可圖，竟萌生轉售第二級毒品以獲
    其間價差利益之販賣犯意，於94年1月9日後之某不詳時間，
    在上址住處內，將前揭安非他命秤重分裝成每包0.5公克、1
    公克、2公克、3公克不等重量共52小包，連同上開電子磅秤
    等工具放置在上開住處房間衣櫃內，擬伺機販賣，賺取其中
    差價牟利。嗣於同年1月12日下午4時許，為警持搜索票前往
    上址執行搜索，當場在甲○○房間內查獲其所購入之上開第
    二級毒品安非他命49包（合計驗餘淨重65.07公克）、第二
    級毒品安非他命3小包（1包驗餘淨重零點1317公克、另2 小
    包合計驗餘淨重0.2174公克）及供分裝販賣毒品所用之電子
    磅秤1台及分裝袋120個，而查悉上情。
二、案經台北市政府警察局中山分局報請台灣台北地方法院檢察
    署檢察官偵查起訴。
    理  由
一、證據能力部分：
  (一)、被告對於卷附各項證據方法之證據能力，除證人王志和於
      警詢中之陳述外（此部分另見下述），於本院審判程序時
      ，表示均無意見，本院審酌該等言詞陳述及書面陳述作成
      時之情況，並無不宜作為證據之情事，依刑事訴訟法第
      159條之5第1項規定，得作為證據。
  (二)、證人王志和於警詢中之指述，性質上屬於被告以外之人於
      審判外之陳述，被告既不同意作為證據，且不符刑事訴訟
      法所定得例外作為證據之情形，自無證據能力。
二、訊據被告固坦承有於上開時、地，以3萬8千元之價格，向姓
    名年籍不詳綽號「胖子」之成年男子購入前開扣案安非他命
    等情不諱，然矢口否認有意圖販賣而持有安非他命之犯行，
    辯稱：伊向「胖子」購買毒品安非他命係為供自己施用，因
    大量購買價格較便宜，買進時即已分裝完成，並非為販賣牟
    利，伊是冤枉的云云（見本院95年7月18日審理筆錄及原審
    第24頁反面筆錄），經查：
（一）、被告於94年1月9日某時許，在台北市中山區○○○路
        500號3樓住處，以3萬8千元之代價，向姓名年籍不詳綽
        號「胖子」之成年男子購入安非他命70公克，隨即以分
        裝袋秤重分裝成每包0.5公克、1公克、2公克、3公克不
        等重量之安非他命共52小包，並連同綽號「胖子」之男
        子所附贈之電子磅秤1台及分裝袋120個放置其上開住處
        房間內等情，業據被告於警詢、偵查中坦承不諱（見偵
        查卷第25至31頁、138至139頁及94年度核退字第387號
        卷，下簡稱核退卷第6至7頁），復有現場查獲贓證物照
        片1幀在卷足參（偵字卷第59頁）及第二級毒品安非他
        命52小包、電子磅秤1台及分裝袋120個扣案可佐。又扣
        案之結晶體共52小包，經憲兵司令部刑事鑑識中心以電
        子天秤法、液向萃取前處理法、氣相層析質譜儀分析法
        鑑驗結果，均檢出甲基安非他命成分（其中49包合計驗
        餘淨重65.07公克、1包驗餘淨重0.1317公克、另2小包
        合計驗餘淨重0.2174公克），有憲兵司令部刑事鑑識中
        心94年3月2日安鑑字第469號鑑驗通知書附卷可憑（偵
        卷第10頁），是被告確持有第二級毒品安非他命52小包
        及電子磅秤、分裝袋等物乙節，應堪認定。
（二）、又上開扣案之第二級毒品安非他命52小包係被告向綽號
        「胖子」之男子購入後始自行分裝成0.5公克、1公克、
        2公克、3公克不等之重量等情，業據被告於警詢中供稱
        ：（當場查獲安非他命共分裝49小包，且大小重量不一
        ，你作何解釋？）伊是用來分天使用的，小包2天用1次
        ，大包4天1次，當初向胖子購買的安非他命共分為2包
        ，每包1兩重等語（見偵查卷第29頁），且於偵查中始
        終供稱：扣案之安非他命都是伊分裝的，因為伊怕吸食
        過量故先行分裝，但每包重量都不太一樣等語（參見核
        退卷第7頁），並有法務部調查局檢驗通知書1份暨扣案
        毒品相片1幀附卷為憑（見原審卷第43至44頁），雖被
        告於本院及原審審理中翻異前詞改稱：於購入時，安非
        他命即已分裝完成，每包重量不一云云，惟被告既於警
        詢中自承其係以3萬8千元之代價，向綽號「胖子」之男
        子購入之安非他命2兩（每兩1萬9千元）、總重量為70
        公克等情如前述，則苟前揭安非他命於購入時即已分裝
        成重量不等之52小包，被告如何能確知所購得之安非他
        命總淨重是否已足其所指定購買之數額，而未遭綽號「
        胖子」之男子所刻意矇騙，且被告於購買時亦無可能大
        費周章將前揭50餘包之安非他命逐一倒出分裝袋秤重後
        ，再核算其總重量若干，而甘冒秤重過程中逸失部分毒
        品之風險，此核與一般交易常情有違，顯見被告購入前
        揭安非他命時，綽號「胖子」之男子應無可能先將之分
        裝成52小包後再予出售，而係由被告購入毒品後另行分
        裝甚明，從而被告於警詢、偵查中供稱其係購入後再分
        裝等語，核與常理相符，應較堪信為真實，被告於本院
        及原審審理中所辯，應係臨訟編造之詞，不足採信。
（三）、再查，被告於警詢、偵查中雖辯稱：伊將毒品安非他命
        分裝成49小包（實為52小包）係為方便施用，小包2天
        1次，大包4天1次，以避免吸食過量，並無販賣之犯意
        云云；然參諸其於警詢中供稱：有些小量是怕過量而分
        裝的，大包是亂分的云云（參見偵查卷第29頁），觀之
        被告就其分裝上開毒品且有數種重量之理由，核與一般
        人僅會取1小包方便攜帶外出施用之情形，即有未合；
        且被告以電子磅秤秤重分裝重量不等之安非他命共52包
        ，倘僅為供己施用，衡諸常情，自應依其每次施用之量
        全部等量分裝，焉需以前述3、4種不同且差距甚大之方
        式加以分裝，此亦與常理有違，而被告於原審審理中亦
        供稱：過去購入安非他命並無買來後分裝成小包之習慣
        等語（參見原審卷第57頁），足見被告並無分裝毒品以
        供施用之習慣甚明。再衡諸被告所購入之第二級毒品安
        非他命計有75公克，苟以被告於警詢中所自承每2日施
        用1次，每次施用0.1公克之施用頻率計算（參見偵查卷
        第28頁），上開毒品將可供應被告吸食長達3年餘，而
        縱以被告於偵查中所供述其每半個月施用3公克之用量
        核計（參見核退卷第7頁），上開毒品亦可供被告連續
        施用達10月餘，而本件扣案之安非他命52包經送法務部
        調查局檢驗結果，其中有51包均已發生潮解現象，此有
        法務部調查局95年3月8日0000000000號檢驗通知書1份
        在卷可稽（見原審卷第43頁），顯見安非他命應仍有一
        定之保存期限，尚無法供被告無限期施用甚明；佐以被
        告同時為警查獲可供販賣毒品所用之電子磅秤1台及分
        裝袋120個，益徵被告係以低價購入扣案之第二級毒品
        安非他命後，因見毒品量大保存不易，自己復不及吸食
        ，方將之分裝成3種不同等量之毒品52包，以伺機尋找
        買主轉售無誤，是被告辯稱：購入上開毒品係全數供己
        施用並無販賣之意等語，實不足採。
（四）、綜上所述，以被告於為警查獲所持有之第二級毒品安非
        他命之數量、分裝狀態等客觀情形，顯非預供自己施用
        而持有，應屬意圖販賣而持有，且被告於同日為警查扣
        之分裝袋總數達120個，復有大、中、小型3種不同尺寸
        ，顯為日後應付不同數量毒品之買受人分裝所留存；故
        就當日查獲情形及扣案分裝工具、用品之狀態綜合判斷
        ，堪認被告當係意圖供販賣而持有第二級毒品無誤。本
        件事證明確，被告犯行洵堪認定。
二、核被告所為，係犯毒品危害防制條例第5條第2項意圖販賣而
    持有第二級毒品罪。被告持有第二級毒品之低度行為應為意
    圖販賣之高度行為所吸收，不再另論單純持有毒品罪。又按
    販賣毒品行為，固不以販入之後復行賣出為要件，只要以營
    利為目的，將毒品販入，其犯罪即為完成；然如非以營利售
    賣意圖而販入，或因其他原因而持有，嗣起意圖利售賣，尚
    未著手於賣出行為，則僅能成立意圖販賣而持有毒品之罪（
    最高法院92年度台上字第1275號判決意旨參照）；本件尚無
    其他積極證據足以證明被告販入毒品之價格，及是否係為營
    利售賣之意圖而販入等基礎事實，故無足遽認該當販賣第一
    、二級毒品罪之要件，附此說明。
三、原審因依毒品危害防制條例第5條第2項、第18條第1項前段
    、第19條第1項（原審贅引刑法第11條前段），並爰審酌被
    告前有賭博、施用毒品等前科，有本院被告前案紀錄表1份
    在卷可按，猶未能謹慎自持之素行、意圖販賣而持有第二級
    毒品不少，果售出該等鉅量毒品，將嚴重危害國家整體人力
    資源之健全，其行為對社會治安之危害，及被告犯罪後否認
    犯行，顯無悔意等一切情狀，量處有期徒刑6年，並就扣案
    之第二級毒品安非他命49包（合計驗餘淨重65．07公克）、
    第二級毒品安非他命3小包（1包驗餘淨重0.1317公克、另2
    小包合計驗餘淨重0.2174公克），屬被告意圖販賣而持有之
    第二級毒品，應依毒品危害防制條例第18條第1項前段規定
    沒收銷燬之。另上開第二級毒品之外包裝袋52只、及供分裝
    販賣毒品所用之電子磅秤1台及分裝袋120個，均係被告所有
    ，為供意圖販賣而分裝持有第二級毒品所用之物，均依同條
    例第19條第1項規定宣告沒收，其認事用法，洵無不當，量
    刑亦屬妥適，被告上訴否認犯罪，並無理由；檢察官上訴意
    旨略以：按刑法上所謂犯罪行為之吸收關係，係指行為人對
    於同一法益為不同程度之危害，此數行為間依一般社會觀念
    ，有著必然之附隨關係，或一行為為他行為之當然結果，或
    為應有成分者而言，此等犯行形式上雖為數行為，因吸收關
    係，而為實質上一罪，故擇一法律加以論科，已足以涵蓋該
    行為之全部評價，此被涵蓋之行為已失其獨立性與顯在性，
    而無再適用其法條之餘地（89年度台上字第809號判決）。
    又舊禁煙法第13條單文持有毒品之罪（相當於現行毒品危害
    防制條例第11條第1項），係關於持有鴉片類毒品之概括規
    定，同法第6條意圖販賣而持有鴉片罪（相當於現行毒品危
    害防制條例第5條第1項），則為單純持有之特別規定，當然
    排除單純持有規定之適用，亦有最高法院23年上字第5515號
    判例可按。兩罪為針對單一持有行為基本主觀意思差別而有
    刑罰輕重之法條競合特別關係，與2以上不同行為間依其階
    段高低所形成之吸收關係迥然不同。故本件原審於理由2項
    下記載「被告持有第二級毒品之低度行為，應為意圖販賣而
    持有之高度行為所吸收，不另論單純持有毒品罪」，適用法
    規尚屬未洽云云，固非無見，然本件被告持有第二級毒品之
    低度行為，應為意圖販賣而持有之高度行為所吸收，不另論
    單純持有毒品罪已如前述，檢察官之上訴顯有誤會，其上訴
    並無理由，本件被告與檢察官之上均應予駁回。上訴人即被
    告之配偶乙○○經合法傳喚，無正當之理由不到庭，經訊之
    被告亦無意見，因不影響本案之進行，爰不待其到庭陳述，
    逕予判決，併此敘明。
據上論斷，應依刑事訴訟法第368條，判決如主文。
本案經檢察官沈明彥到庭執行職務。
中    華    民    國    95    年    7     月    31    日
                  刑事第八庭審判長法  官  鄭文肅
                                  法  官  楊炳禎
                                  法  官  江國華
以上正本證明與原本無異。
如不服本判決，應於收受送達後10日內向本院提出上訴書狀，其
未敘述上訴之理由者並得於提起上訴後10日內向本院補提理由書
（均須按他造當事人之人數附繕本）。
                                  書記官  陳玉嬋
中    華    民    國    95    年    8     月    2     日
附錄：本案論罪科刑法條全文
毒品危害防制條例第5條第2項
意圖販賣而持有第二級毒品者，處5年以上有期徒刑，得併科新
臺幣5百萬元以下罰金。


司法院資訊處製作；財團法人民間司法改革基金會備份。
